【裁判字號】    89,訴,753
【裁判日期】    890823
【裁判案由】    偽造文書等
【裁判全文】
臺灣臺南地方法院刑事判決              八十九年度訴字第七五三號
    公  訴  人  臺灣臺南地方法院檢察署檢察官
    被      告  甲○○
    被      告  乙○○
右列被告因偽造文書等案件，經檢察官提起公訴（八十七年度偵字第五七五七號），
本院判決如左：
    主  文
甲○○行使偽造私文書，足以生損害於他人，累犯，處有期徒刑月。偽造之丙○○
署押壹個沒收。
甲○○被訴強制罪部分無罪。
乙○○無罪。
    事  實
一、甲○○曾於八十三年間因盜匪案件經本院判處有期徒刑一年，於八十四年八月三
    十日執行完畢，猶不知悔改，復於八十七年間之某日，未經丙○○之授權同意，
    即擅自使用丙○○名義下之信用卡，在刷卡帳單為匯豐銀行編號0000000
    0號消費金額為新臺幣（下同）一萬元之帳單上偽簽丙○○之署名，向特約商店
    詐取財物，足以生損害於丙○○。
二、案經被害人丙○○訴由臺南市警察局第二分局移送臺灣臺南地方法院檢察署檢察
    官偵查起訴。
    理  由
甲、有罪部分：
一、訊據被告甲○○，否認有右揭以告訴人丙○○名義簽帳之行為，辯稱：丙○○並
    沒有信用卡，帳單00000000號之帳單是之前他人遺留下來，伊在上面亂
    寫名字，不是刷卡簽名云云。然查：右揭事實，業據被告於警訊時供承不諱在卷
    ，其警訊時之自白核與告訴人丙○○指訴之情節相符，並有扣案之上開帳單足證
    ，被告翻異前供，委係事後卸責飾詞，殊不足採，犯行堪以認定。
二、核被告擅自使用告訴人之信用卡，在刷卡帳單上偽簽告訴人之署名，自足以生損
    害於告訴人，係犯刑法第二百十條之偽造私文書罪，其偽造後持以行駛，偽造之
    低度行為為行使之高度行為所吸收，應諭以刑法第二百十六條之行駛偽造文書罪
    。其中，在信用卡簽帳單上偽造署押之行為係偽造私文書之部分行為，不另論罪
    。其以之向特約商店詐取財物，係犯刑法第三百三十九條第一項之詐欺取財罪。
    所犯行使偽造私文書罪與詐欺取財兩罪間，具有方法與結果之牽連關係，應依牽
    連犯之規定從一重之前罪處斷。被告於八十四年八月三十日受有期徒刑之執行完
    畢，有高等法院被告全國前案紀錄在卷可稽，其於五年之內再犯本件有期徒刑以
    上之罪，為累犯，應依法加重其刑。爰審酌其犯罪之一切情狀，量處有期徒刑三
    月。偽造之丙○○署押一個，應依刑法第二百十九條宣告沒收之。
乙、無罪部分：
一、公訴意旨以：甲○○夥同其弟乙○○，共同於八十七年五月十日十九時許，在臺
    南縣仁德鄉○○路二五一巷七弄六號四樓之三，以強暴之手段，聯手毆打丙○○
    （傷害部分未據告訴），明知丙○○並無義務，竟強迫丙○○簽發面額各為五、
    六萬元之本票共十張交付予甲○○等人後，始將丙○○釋回，經丙○○訴請偵辦
    ，認甲○○、乙○○共同犯有刑法第三百零四條第一項之強制罪嫌。
二、按犯罪事實，應依證據認定之，無證據不得推定其犯罪事實，刑事訴訟法第一百
    五十四條定有明文。又告訴人之指訴，係以使被告受刑事追訴為目的；是其指訴
    是否與事實相符，仍應調查其他證據，以資審認，必其指訴無瑕疵可擊，而敬他
    方面調查，又與事實相符，始足據為判決之基礎，有最高法院五十二年度臺上字
    第一三００號判例足資參照。
三、訊據被告二人，均矢口否認有右揭強制犯行，被告甲○○辯稱：係告訴人千伊約
    六十多萬元，而簽發該等本票予伊償還債務，嗣本票到期未能還錢，竟去報警說
    其係被迫簽發；又被告乙○○辯稱：伊只是陪同其兄甲○○一同前往，並不知去
    找丙○○何事，各等語。
四、公訴人認被告等犯有意開罪嫌係以業據告訴人於警訊中指訴甚明，並有扣案之本
    票十紙可參，而被告甲○○等人迭次對於為何被害人丙○○會簽發該十紙本票均
    語多閃爍，且相互矛盾，顯乏合理之事由等情為其論據。然查：本件經查並無其
    他積極證據足資佐證告訴人之指訴係屬實在，揆諸首揭判例，已難單憑告訴人之
    指訴，遽認被告等犯有此部分罪行。再查認定不利於被告之事實，須依積極證據
    ，苟積極證據不足為不利於被告事實之認定時，應為有利於被告之認定，更不必
    有何利之證據，又有最高法院三十年上字第八一六號判例意旨可參，亦難因被告
    等不能提出有利之反證，即認定告訴人之指訴應予採信。是本件既不能被告等有
    強迫告訴人簽發本票犯行，爰就此部分諭知被告等均無罪之判決。
據上論斷，應依刑事訴訟法第二百九十九條第一項前段、第三百零一條第一項，刑法
第二百十六條、第二百十條、第三百三十九條第一項、第五十五條、第四十七條、第
二百十九條，判決如主文。
本案經檢察官王百玄到庭執行職務
中    華    民    國      八十九      年      八       月     二十三    日
                                  臺灣臺南地方法院刑事第四庭
                                          法  官  蘇  孫  波
右正本證明與原本無異。
如不服本判決，應於判決送達後十日內，向本院提出上訴狀。
                                          書記官  羅  宗  賢
中    華    民    國      八十九      年      八       月    二十九     日
附錄法條：
刑法第二百十六條
行使第二百十條至第二百十五條之文書者，依偽造、變造文書或登載不實事項或使登
載不實事項之規定處斷。
刑法第二百十條
偽造、變造私文書，足以生損害於公眾或他人者，處五年以下有期徒刑。
刑法第三百三十九條第一項
意圖為自己或第三人不法之所有，以詐術使人將本人或第三人之物交付者，處五年以
下有期徒刑、拘役或科或併科一千元以下罰金。


司法院資訊處製作；財團法人民間司法改革基金會備份。
